臺灣高等法院花蓮分院刑事判決　　　　 94年度上訴字第227號
上訴人即被告　甲○○
　　　　　　　　　　　號
選任　辯護人　曾泰源律師
上列上訴人因違反槍砲彈藥刀械管制條例案件，不服臺灣花蓮地
方法院93年度訴字第241號中華民國94年9月21日第一審判決（起
訴案號：臺灣花蓮地方法院檢察署93年度偵字第2045號），提起
上訴，本院判決如下：
    主  文
原判決撤銷。
甲○○未經許可，製造可發射子彈具有殺傷力之土造獵槍，累犯
，處有期徒刑貳年捌月，併科罰金新臺幣伍萬元，罰金如易服勞
役以銀元參佰元即新臺幣玖佰元折算壹日。扣案之土造獵槍壹枝
（槍枝管制編號：0000000000號）、黑色火藥壹包（含外包裝毛
重壹點捌玖公克，淨重零點玖陸公克，取零點壹壹公克鑑定用罄
，餘零點捌伍公克）、觸發火藥壹包（含外包裝毛重壹點捌捌公
克，淨重零點玖陸公克，取零點零玖公克鑑定用罄，餘零點捌柒
公克），均沒收。
    事  實
一甲○○前於民國（下同）82年間因竊盜案件，經本院判處有期
  徒刑3年，甫於88年2月22日執行完畢，竟仍不知悔改，明知可
  發射子彈具殺傷力之槍械及彈藥之主要組成零件火藥為管制物
  品，非經許可不得製造、持有，竟於93年 1月初某日，在其位
  於花蓮縣吉安鄉干城村干城95號住處，製造可發射子彈具殺傷
  力之土造獵槍 1支（槍枝管制編號：0000000000號）。嗣後復
  基於持有彈藥之主要組成零件火藥之故意，於不詳時間，於前
  址持有黑色火藥 1包（含外包裝毛重1.89克，淨重0.96公克，
  取0.11公克鑑定用罄，餘0.85公克）及觸發火藥 1包（含外包
  裝毛重1.88公克，淨重0.96公克，取0.09公克鑑定用罄，餘0.
  87公克），嗣於93年7月27日下午5時許，經警搜索上址而查獲
  ，並扣得前開土造獵槍1支、黑色火藥及觸發火藥各1包，始查
  悉上情。
二案經花蓮縣警察局吉安分局報告台灣花蓮地方法院檢察署檢察
  官偵查起訴。
    理  由
一上揭事實，已經被告於警詢、檢察官偵查及本院審理時坦承不
  諱，且有花蓮縣警察局吉安分局員警在被告住處查獲之土造獵
  槍1支、黑色火藥及觸發火藥各1包，扣案可稽。而扣案土造獵
  槍經送鑑定結果，認係土造長槍，以打擊底火引爆槍管內火藥
  為發射動力，機械性能良好，可供發射彈丸使用，認具殺傷力
  ，有內政部警政署刑事警察局93年8月18日刑鑑字第093016218
  7號槍彈鑑定書 1份在卷可查，該土造獵槍屬94年1月26日修正
  前槍砲彈藥刀械管制條例第11條第 1項所稱之其他可發射子彈
  具有殺傷力之各式槍砲無訛。另上開扣案火藥兩包經經鑑定認
  係黑色火藥及觸發火藥（煙火類火藥），亦有前揭單位94年 5
  月4日刑鑑字第0940019493號鑑定書1份在卷可稽。又火藥業經
  內政部依法於86年11月 24日以台內警字第8670683號公告為
  彈藥爆裂物之主要組成零件，故扣案之黑色火藥、觸發火藥均
  屬同法第13條第4項之彈藥主要組成零件無訛。
二查槍砲彈藥刀械管制條例已於被告行為後之94年 1月26日修正
  公布（同年1月28日生效），被告行為時該條例第11條第1項規
  定：「製造可發射金屬或子彈具有殺傷力之槍枝者，處 5年以
  上有期徒刑，併科新臺幣 1千萬元以下罰金」修正後該處罰規
  定則已改列至同條例第8條第1項，法定刑亦提高為「無期徒刑
  或5年以上有期徒刑，併科新台幣1千萬元以下罰金」經比較新
  舊法結果，以舊法對被告較為有利，爰依刑法第2條第1項但書
  之規定，適用修正前之槍砲彈藥刀械管制條例第11條第 1項之
  規定。至槍砲彈藥刀械管制條例第13條第 4項之持有槍砲主要
  組成零件罪並未修正，並無比較新舊法之問題。核被告所為，
  係犯修正前槍砲彈藥刀械管制條例第11條第 1項之製造可發射
  子彈具有殺傷力之土造獵槍罪、第13條第 4項之持有槍砲彈藥
  主要組成零件罪。被告製造土造獵槍後，其持有之低度行為為
  製造之高度行為所吸收，不另論罪。被告所犯上開二罪間，有
  方法目的之牽連關係，應從一重即製造可發射子彈具有殺傷力
  之土造獵槍罪處斷。公訴人雖漏未論及被告持有槍砲彈藥主要
  組成零件罪，然此部分因與已起訴有罪部分具有裁判上一罪之
  牽連關係，本院自仍應併予審究。被告有事實欄所示之前科，
  甫於88年 2月22日執行完畢，有台灣高等法院被告全國前案紀
  錄表1份在卷可稽，其於5年內再犯本件有期徒刑以上之罪，為
  累犯，應依刑法第47條之規定加重其刑。又被告係因其曾經與
  原住民友人一同上山打獵，因而起意製造簡易獵槍與原住民友
  人同樂，乃至於誤觸重典，且被告扣案土造獵槍之槍管及槍機
  均甚為陳舊，有部分已經鏽蝕，已經本院受命法官於準備程序
  當庭勘驗不虛（見本院卷第31頁），亦可見扣案土造獵槍係被
  告利用舊有材料拼湊製造而成，法重情輕，衡情尚堪憫恕，本
  院認量處法定最低刑仍嫌過重，爰依刑法第59條之規定減輕其
  刑。另花蓮縣警察局吉安分局係依據民眾檢舉被告涉嫌持有並
  製造槍枝而前往被告住處搜索查獲，有檢舉筆錄附卷可稽（見
  原審93年度聲搜字第252號卷第7頁），足見承辦員警於被告到
  案前已經發覺被告製造槍枝之犯罪事實，辯護意旨指被告於員
  警詢問時坦承製造槍枝之事實，應依自首規定減輕其刑一節，
  尚不足取。爰審酌被告有竊盜、麻醉藥品等前案紀錄，品行不
  佳，惟於本件犯罪後坦承犯行，頗有悔意，及其犯罪所生危害
  尚非重大等一切情狀，從輕量處如主文所示之刑，並就併科罰
  金部分諭知易服勞役之標準，以示懲儆，並勵自新。扣案之土
  造獵槍壹枝（槍枝管制編號：0000000000號）、黑色火藥 1包
  （含外包裝毛重1.89克，淨重0.96公克，取0.11公克鑑定用罄
  ，餘0.85公克）及觸發火藥1包（含外包裝毛重 1.88公克，淨
  重0.96公克，取0.09公克鑑定用罄，餘 0. 87公克），均屬違
  禁物，應依刑法第38條第1項第1款規定諭知沒收。至於扣案之
  銅製小鐵珠（含袋重411公克）、鉛製彈頭（含袋重264公克）
  及底火 6枚雖均為被告所有，然查無證據足認係供被告犯罪所
  用之物，爰不併予宣告沒收，附此敘明。
據上論斷，應依刑事訴訟法第299條第1項前段，修正前槍砲彈藥
刀械管制條例第11條第1項、第13條第4項，刑法第11條前段、第
2條第1項但書、第55條、第47條、第59條、第42條第 2項、第38
條第1項第1款，罰金罰鍰提高標準條例第2條，判決如主文。
本案經檢察官李土城到庭執行職務。
中　　華　　民　　國　　94　　年　　12　　月　　21　　日
                  刑事庭審判長法  官  謝志揚
                              法  官  蔣有木
                              法  官  何方興
以上正本證明與原本無異。
如不服本判決，應於判決送達後10日內向本院提出上訴狀。其未
述理由者，並應於提出上訴狀後10日內向本院補提理由狀 (須
附繕本)。
                              書記官  劉妙娘
中　　華　　民　　國　　94　　年　　12　　月　　21　　日
附錄    本判決論罪科刑法條：
修正前槍砲彈藥刀械管制條例第11條第1項：
未經許可，製造、販賣或運輸第 4條第1項第1款所稱其他可發射
金屬或子彈具有殺傷力之各式槍砲者，處五年以上有期徒刑，併
科新臺幣1千萬元以下罰金。
修正前槍砲彈藥刀械管制條例第13條第4項：
未經許可，持有、寄藏或意圖販賣而陳列第1項所列零件者，處6
月以上5年以下有期徒刑，併科新台幣3百萬元以下罰金。
